【裁判字號】    96,訴,1725
【裁判日期】    970213
【裁判案由】    違反稅捐稽徵法等
【裁判全文】
臺灣臺北地方法院刑事判決              96年度訴字第1725號
公  訴  人  臺灣臺北地方法院檢察署檢察官
被      告  乙○○
上列被告因違反稅捐稽徵法等案件，經檢察官提起公訴（96年度
偵緝字第256號），本院判決如下：
    主  文
乙○○無罪。
    理  由
一、公訴意旨略以：被告乙○○係德業營造有限公司（下稱德業
    營造公司）之負責人，明知於民國92年間，並未僱佣丁○○
    ，亦未給付丁○○薪資，竟冒用丁○○之名義，偽造丁○○
    收受新臺幣（下同）48萬5875元之領據後，交付與不知情之
    記帳業者，製作丁○○領取上開薪資之各類所得扣繳暨免扣
    繳憑單（下稱扣繳憑單）後，作為申報德業營造公司營業稅
    及營利事業所得稅之扣抵項目，因而逃漏稅捐達1萬4130元
    ，足生損害於丁○○；因認被告涉犯刑法第216條、第210條
    、第215條之行使偽造私文書罪嫌、行使業務登載不實文書
    等罪嫌，及違反稅捐稽徵法第47條第1款、第41條之逃漏稅
    捐等罪嫌。
二、訊據被告堅詞否認有公訴人上開所指犯行，辯稱：發放薪資
    的部分，是由工人寫明工作多少天，由工頭切結後，再向工
    地總務即丙○○請款，丙○○將該資料交給伊，伊在查證總
    金額後，即將薪資交給丙○○，由其發放並讓工人簽收，丙○○再將工人簽收的資料交給伊，由伊交給記帳業者製作薪
    資扣繳憑單，伊是根據總務交給伊的資料發放薪資，並製作
    支出薪資的扣繳憑單，伊並不知道本件有人冒丁○○名義前
    來工作並領取薪資等語。
三、公訴人認被告涉有上開犯行，係以：(一)被告於偵查中之供述
    ；(二)證人丙○○及丁○○於偵查中之證述；(三)德業營造公司
    92年度綜合所得稅BAN給付清單、丁○○之92年度扣繳憑單
    、財政部臺灣省北區國稅局綜合所得稅核定通知書等，為主
    要論據。
四、按犯罪事實應依證據認定，無證據不得認定犯罪事實；又不
    能證明被告犯罪者，應諭知無罪之判決，刑事訴訟法第154
    條第2項、第301條第1項分別定有明文。又事實之認定，應
    憑證據，如未能發現相當證據，或證據不足以證明，自不能
    以推測或擬制之方法，為裁判基礎；且認定不利於被告之事
    實須依積極證據，苟積極證據不足為不利於被告事實之認定
    時，即應為有利於被告之認定（最高法院40年臺上字第86號
    、30年上字第816號判例意旨參照）。而認定犯罪事實所憑
    之證據，無論為直接證據或間接證據，其為訴訟上之證明，
    須於通常一般之人均不致於有所懷疑，而得確信其為真實之
    程度者，始得據之為有罪之認定，倘其證明尚未達到此一程
    度，而有合理性懷疑之存在時，即無從為有罪之確信（最高
    法院76年臺上字第4986號判例意旨參照）。
五、經查：
    (一)被告於92年度為德業營造公司負責人，其有將以丁○○名
      義收受前揭薪資之領據，交由記帳業者據以製作該公司92
      年度扣繳憑單，而德業營造公司該年度申報營利事業所得
      稅時，確有將之作為扣抵項目等事實，為被告所坦認，並
      有德業營造公司92年度綜合所得稅BAN給付清單、丁○○
      之各類所得扣繳暨免扣繳憑單、財政部臺灣省北區國稅局
      綜合所得稅核定通知書（以上見臺灣花蓮地方法院檢察署
      95年度偵字第1464號偵查卷第13頁，臺灣臺北地方法院檢
      察署96年度偵緝字第256號卷第28、42至45頁）等件附卷
      可稽，此部分事實堪以認定。
    (二)證人丁○○固迭於偵查及本院審理時指稱：並未在德業營
      造公司工作，且未領取薪資等語；而證人丙○○亦於偵查
      及本院審理時均證稱：在工地並未見過在庭之證人丁○○
      等語。公訴人乃據此認定被告係偽造證人丁○○簽收薪資
      之領據文書，及製作內容不實之扣繳憑單，藉以虛列證人
      丁○○之薪資逃漏德業營造公司應納之稅捐。然查：
      1.按稅捐稽徵法第41條所規定之逃漏稅捐罪，依其文義解
        釋及該條無處罰未遂犯規定之情形以觀，應認係結果犯
        ，必納稅義務人以詐術或其他不正當之方法為逃漏稅捐
        之手段，並因而造成逃漏稅捐之結果，始成立該罪（最
        高法院76年度臺上字第208號判決要旨參照）。就上開
        公訴意旨所指虛列薪資申報作為扣抵項目，德業營造公
        司因而逃漏之營業稅及營利事業所得稅額為何乙節，經
        本院依職權函詢本件主管稅捐機關即財政部臺北市國稅
        局結果：德業公司92年度營利事業所得稅核定課稅所得
        額為虧損580萬2874元，若虛報薪資屬實，仍無應補繳
        稅額…另虛報薪資作為扣抵並未涉及營業稅等語，有該
        局97年1月18日財北國稅審三字第0970013347號函及所
        檢附之德業營造公司92年度營利事業所得稅結算申報核
        定通知書及給付清單等（見本院卷第38至40頁）在卷足
        憑。是即令本件有公訴意旨上開所指虛列薪資之事，惟
        向稅捐機關申報作為扣抵項目部分，核與營業稅無涉，
        公訴意旨認此部分有用以申報逃漏營業稅，恐有誤會；
        至於有關營利事業所得稅部分，則因德業營造公司該年
        度營業虧損，並因此未造成逃漏稅捐之實害結果，按上
        說明，自不構成稅捐稽徵法第47條、第41條第1款之公
        司負責人以不正當方法逃漏稅捐罪。
      2.依證人丙○○於偵查中所述：伊就是確定那工人有來上
        工，登記他們之名字，所以確實是哪些人有來上工才會
        給錢，伊會作一個登記造冊，公司依伊之確定造冊再將
        薪資給伊，工人來伊這邊領錢簽名，所以來領錢的都是
        確實有上工之人…伊是做工資表，作好先給工地主任甲○○，之後再給老闆乙○○簽章後，他們再拿工資給伊
        ，伊再發放予工人，經工人領錢簽收後，伊再將這些簽
        收之單交予乙○○等語（見臺灣臺北地方法院檢察署96
        年度偵緝字第256號卷第49、55頁）。及於本院審理時
        所證：「（你在德業營造有限公司擔任何職？）事務、
        總務、管理材料，及工人上工登記，整理工資表，送給
        主任簽，主任簽完後，再送給乙○○，等乙○○將工資
        給伊後，伊再轉交給工人」等語（見本院97年1月30日
        審判筆錄第5頁）。可見德業營造公司該年度確有營運
        ，並有承攬工程，且因此支出工人薪資。又依前揭德業
        營造公司92年度之綜合所得稅給付清單，該年度申報之
        員工薪資共計76筆，給付之薪資總額合計則為11,644,
        021元。是以德業營造公司不僅確有在實際營運，且該
        公司當年度之營運規模、給付與員工之薪資總額等情觀
        之，該公司若真有意虛列員工薪資以逃漏稅捐，當不致
        於僅單單虛列證人丁○○一人之薪資，況且此部分虛列
        而能逃漏之營利事業所得稅額又實屬有限。是公訴意旨
        所指被告以偽造證人丁○○簽收薪資之領據文書，及製
        作內容不實之扣繳憑單等方式，藉以虛列證人丁○○之
        薪資逃漏德業營造公司應納之稅捐等情，並非毫無可疑
        之處。
      3.復佐以證人丁○○於偵查中所述：「（92年間是否有人
        向你拿過身分證？）應該是有影印身分證外流」等語（
        見臺灣花蓮地方法院檢察署95年度偵字第1464號偵查卷
        第11頁）。及於本院審理時所證：「（你身分證是否曾
        經遺失？）在還沒有換新的身分證之前，有遺失過一次
        ，伊有重新申請過一次，但時間不記得了」等語（見本
        院97年1月30日審判筆錄第4頁）。是以證人丁○○之身
        分證影本既曾外流，且曾經遺失過身分證原本，則本件
        即難排除是有人持證人丁○○外流或遺失之證件前來冒
        名工作，並據以向工地總務即證人丙○○簽收後領取薪
        資之可能。又依證人丙○○前揭偵審中所述，可知有前
        來上工的工人，是經其確認後造冊，再向被告請領薪資
        發放。則在此分層負責之情況下，實難期待被告能認識
        所有的工人，更遑論被告可逐一核對並確認工人之真實
        身分。則在此冒名之情況下，以致本件所製作之扣繳憑
        單與及申報資料與客觀真實不符，然被告既在可合理信
        賴證人丙○○所提出之清冊資料為真實之情況下，難認
        其就此不實事項主觀上有所認知。是於此情形下，更不
        足以認定被告係明知並未僱佣證人丁○○，而仍不實登
        載證人丁○○該年度支領薪資之扣繳憑單，甚至偽造證
        人丁○○簽收薪資之領據。
六、綜上所述，公訴人所指被告違反稅捐稽徵法之逃漏稅捐罪，
    其中有關營業稅部分，核與本件之薪資申報無關，至於營利
    事業所得稅部分，則因德業營造公司營業虧損之故，而未能
    生此部分逃漏稅捐之實害結果，是本件自均不構成稅捐稽徵
    法第47條、第41條第1款之公司負責人以不正當方法逃漏稅
    捐罪。至於公訴人所指被告偽造證人丁○○簽收薪資之領據
    文書，及製作內容不實之扣繳憑單，藉以虛列證人丁○○薪
    資作為德業營造公司之扣抵項目，則以德業營造公司之營運
    情況及證人丁○○曾遺失個人證件等情況下，被告是否有其
    此部分所指犯行，尚有合理而可懷疑之處。此外，復查無其
    他積極證據足以證明被告有公訴人所指之犯行，按上說明，
    自應為被告無罪諭知。
據上論斷，應依刑事訴訟法第301第1項，判決如主文。
本案經檢察官楊冀華到庭執行職務。
中    華    民    國    97    年    2     月    13    日
                  刑事第七庭    審判長法  官  孫惠琳
                                      法  官  孫正華
                                      法  官  許泰誠
以上正本證明與原本無異。
如不服本判決，應於判決送達後10日內，向本院提出上訴狀。
                                      書記官  劉麗英
中    華    民    國    97    年    2     月    13    日


司法院資訊處製作；財團法人民間司法改革基金會備份。
